【裁判字號】    97,易,3178
【裁判日期】    980123
【裁判案由】    詐欺
【裁判全文】
臺灣板橋地方法院刑事判決              97年度易字第3178號
公  訴  人  臺灣板橋地方法院檢察署檢察官
被      告  丁○○
            戊○○
上列被告因詐欺案件，經檢察官提起公訴（96年度偵字第18141
號），本院判決如下：
    主  文
丁○○、戊○○共同犯連續詐欺取財罪，各處有期徒刑壹年陸月
，均減為有期徒刑玖月。
    事  實
一、丁○○、戊○○係夫妻關係，於民國92年間，丁○○、戊○○為籌集金錢，即先由丁○○出名擔任會首，再各單獨邀集
    乙○○、丙○○、甲○○、吳鑫淼、何淵洲、廖彩微、林太
    太（上開七人參加會份參見附表所示）等共三十九人為會員
    ，約定自92年月4 月5 日起會，會期自92年4 月5 日起至95
    年7 月5 日止、連會首在內四十會、每會份會款新臺幣（下
    同）20,000元、採內標制、底標2,000 元、於每月5 日在丁○○與戊○○位於臺北縣板橋市○○路77巷號5 樓開標，未
    得標會會員每會次應繳會款係20,000元減去標金之金額、已
    得標會員每會次應繳會款20,000元，並由丁○○、戊○○取
    得首期合會金，而成立合會（下稱本案合會）。
二、嗣於94年11月5 號本案合會第會會次開標前，因到場參與
    開標之活會會員漸少，丁○○、戊○○為能取得金錢供已投
    資，即利用會員間僅少有熟識、活會會員未全到場參與開標
    之機會，共同基於向活會會員佯稱該會次合會由某會員得標
    ，使活會會員陷於錯誤而交付活會會款再將該等會款挪作己
    用之詐欺取財之概括犯意，連續自該合會之第會至第會
    會次，由丁○○或戊○○分向乙○○、丙○○、甲○○、吳
    鑫淼、何淵洲、廖彩微、林太太七名活會會員，或於開標前
    向渠等佯稱以該會次因某活會急需用款而委請渠等同意該會
    次由該名會員得標、或於開標後逕向渠等佯稱以該會次由某
    名會員得標等詐術，致使該七人陷於錯誤，誤認各該次合會
    均由他人得標，而分別自行、或於丁○○、戊○○二人偕同
    或單獨前來向渠等收取各該期活會會款時，均交付如附表所
    示之各該會次活會會款予丁○○、戊○○，丁○○、戊○○
    即以上開方式，向渠等七人先後詐得如附表所示之各該會次
    之活會會款，總額合計1,131,300 元（另依民事法律關係，
    以一會份760,000 元計算，其因倒會而積欠活會會員之合會
    金共計6,840,000 元）。嗣於95年6 月5 日之第會會次開
    標前，因乙○○、何淵洲均係參加二會次、丙○○、甲○○
    二人要求均分該會次合會金，丁○○、戊○○因無力支付合
    會金，始邀集上開七名會員告知倒會，乙○○、丙○○、甲○○始查知上情。
三、案經乙○○、丙○○、甲○○告訴臺灣板橋地方法院檢察署
    檢察官偵查起訴。
    理  由
一、本案認定被告丁○○、戊○○有罪之證據方法，計有：(一)被
    告二人就自己之犯罪事實於偵查及審理中之不利己之陳述、
    (二)證人即告訴人乙○○、丙○○、甲○○三人、證人即乙○○配偶己○○於偵訊及本院審理中之證言、(三)本案合會單、
    乙○○向板信商業銀行華江分行調取之伊前簽發用以支付會
    款之已兌現有戊○○以「國」、「丁○○」背書署押之該行
    支票影本十九紙。經查，皆未發現有實施刑事訴訟程序之公
    務員因違背法定程序取得該等證據之情形；而就供述證據部
    分，上開(二)所示之各證人於偵訊中之證言，係於檢察官前為
    陳述並依法具結，依刑事訴訟法第158 條之3 、第159 條之
    1 規定係有證據能力，復經本院於審判中，傳喚其到庭由檢
    察官、被告與辯護人行交互詰問程序，並取得其證言，是上
    開證人於本院審理中之證言，除有證據能力並經合法調查而
    可為裁判之依據外，其上開於警詢、偵訊中之證言，因已予
    被告補行使詰問權，並經合法調查，自亦得為裁判之依據（
    最高法院97年度台上字第4941號判決要旨參照）；又被告就
    本案犯罪事實之不利己之陳述，查無刑事訴訟法第156 條第
    1 項、第158 條之2 規定情形，且與本院依法調查所得事實
    相符，自得援引被告自白為認定其有罪之證據。就非供述證
    據部份，上開(三)所示之合會單、支票影本，查無偽造、變造
    之疑，亦非非法取得，且經本院於審判期日提示供被告二人
    辨識並為答辯，已經合法調查，自得援引為認定被告有罪之
    證據。
二、被告丁○○、戊○○就其二人為夫妻，由丁○○擔任會首，
    於上開時地，召集本案合會後，至95年6 月5 日宣布倒會，
    共有附表所示之乙○○、丙○○、甲○○、吳鑫淼、何淵洲
    、廖彩微、林太太七名活會會員，共九會份之活會遭倒會（
    參見復表備註一、二所示）等情，以及卷附乙○○簽發已兌
    現之有戊○○以「國」、「丁○○」背書署押之板信商業銀
    行華江分行支票，係乙○○簽發予被告二人支付會款用（參
    見附表備註三所示）之支票等情，固坦承不諱，惟辯稱其二
    人未涉犯共同詐欺罪嫌，被告丁○○辯稱以該合會到最後幾
    期合會都沒有會員要標，而其將各該會次之合會金收足後，
    均有通知告訴人來領取，告訴人均不願意領取，並要求其將
    該合會金先交給其他活會會員云云，並陳稱其在各該會次合
    會金收足並詢問全部活會會員是否願領取各該期合會今後，
    均有再次告訴全體合會會員沒有合會會員願意領取合會金，
    惟全體活會會員均稱不願領取，故其才將各該會次合會金留
    下來，後來因財務惡化，其才拿去挪用，且於挪用之前有先
    經其指定之得標會員同意云云，並於本院詢問如依其上開辯
    稱之其於第一次保管未經活會會員領取之合會金後，再該會
    次之下會次開標前，有無向前期活會會員告知前會次之合會
    金仍由其保管尚未經人領取之提問，陳稱其有向活會會員告
    知該情云云（參見本院97年11月18日準備期日筆錄、同日被
    告提出之答辯狀）；被告戊○○除以同於丁○○上開辯稱之
    告訴人均稱因未缺錢而不願意得標之辯詞為抗辯外，並辯稱
    伊不是會首，伊僅跟丁○○一同出去收會款，該合會均係由
    丁○○處理，合會金要交付何會員均係丁○○決定，亦由丁○○交付得標會員，伊不知悉後來合會金係交由何名會員，
    伊未有詐騙告訴人云云，並於伊自陳因伊都有在開標現場故
    知悉各會次均確有開標，惟後來告訴人等活會會員均未到場
    且稱不欠錢，然伊與丁○○均有合會金收足，丁○○有要將
    合會金交付某會員，但遭該會員拒絕云云後，經本院詢問以
    於該會次合會金收足後至下會次開標時，伊有無詢問丁○○
    上會次所收取而未經會員領取之合會金去向之提問，陳稱伊
    有詢問丁○○，經丁○○向伊告知其拿去投資云云，並於答
    辯狀辯稱伊與丁○○並無共同詐欺之犯意聯絡云云（參見本
    院97年11月18日準備期日筆錄、同日被告提出之答辯狀）。
    經查：
  (一)被告二人雖均以告訴人於本案合會倒會前之各會次皆以不缺
    錢為由而拒絕領取其二人以收取之合會金云云置辯，惟查，
    被告二人均未曾向證人即活會會員乙○○、丙○○、甲○○
    、以及乙○○配偶己○○告知有該等情事，除據上開證人分
    別於偵查、審理中證述明確外，證人乙○○、丙○○、甲○○並於本院審理中結證以其先前均曾到現場參與投標，該投
    標現場係由被告二人在場主持，由戊○○負責為開標、計算
    得標金額、收取會款等之事務，於本案合會倒會前數會次，
    被告二人或於某會次開標前向渠等佯稱如事實欄二所示之因
    某位會員急需用款而託請渠等同意該會次由該名會員得標、
    或於某會次開標後向渠等佯稱如事實欄二所示之由某位會員
    得標等情，已經難認被告二人上開抗辯可採。復以，本案告
    訴人三人共計四會份，而在倒會前均未得標，是可確認本案
    合會第會次至第會次，均係遭被告二人所冒標（本案認
    定被告二人自第會至第會會次冒標理由，參見附表備註
    二所示），而依常情，上開四會次均已將近本案合會結束，
    活會會員無論是否有急用之情，均應取回其應得之合會金，
    且各會份合會金非屬小額，豈有就會首已收取之合會金表示
    不願領取之理，況以，本案合會既已近結束，其先或後得標
    所能賺得標息之差額空間甚少，所賺取標息金額幾已確定，
    更無賺取標息不願得標之動機，是被告二人所辯，亦與常理
    有違，其二人辯詞顯不可採信。
  (二)被告丁○○雖另以其在挪用其保管之各該會次之合會金前，
    有經各該會次其指定得標之會員同意云云置辯，惟查，依上
    開證人之證言，除因已可認並無其辯稱之活會會員不願得標
    之情事，而可推知事實上亦無可能有其代其指定之得標會員
    保管合會金之情事外，其就其辯稱之由其指定得標會員之姓
    名年籍，經本院詢問，均未能陳述，顯見其上開辯稱，均屬
    卸責推諉之詞，無從採信。
  (三)被告戊○○雖辯稱以伊僅係因夫妻關係而幫忙丁○○處理會
    務或代收會款，伊並無詐騙告訴人，與丁○○間並無共同詐
    欺之犯意云云置辯。經查，按現行刑法關於正犯、從犯之區
    別，係以其主觀之犯意及客觀之犯行為標準，凡以自己犯罪
    之意思而參與犯罪，無論其所參與者是否係犯罪構成要件之
    行為，皆為正犯，其以幫助他人犯罪之意思而參與犯罪，其
    所參與者，苟係犯罪構成要件之行為，亦為正犯，必以幫助
    他人犯罪之意思而參與犯罪，其所參與者又為犯罪構成要件
    以外之行為，始為從犯。故共同實施犯罪行為之人，在合同
    意思範圍以內，各自分擔犯罪行為之一部，相互利用他人之
    行為，以達其犯罪之目的者，即應對於全部所發生之結果，
    共同負責（最高法院92年度台上字第5407號判決要旨參照）
    。是共同正犯在犯意聯絡範圍內，對全部結果負刑事責任，
    除有特別情形外（如刑法第31條第2 項情形），各共同正犯
    應論處相同之罪名（最高法院79年度台上字第3932號判決要
    旨參照）。查以，本案依證人乙○○、丙○○、甲○○上開
    (一)所示之證言，被告二人均對乙○○、丙○○、8 甲○○就
    本案合會倒會前如附表所示之各該會次得標會員佯稱如事實
    欄二所示之情節，是被告戊○○既與被告丁○○對上開證人
    有為相同之詐欺犯行，因已參與犯罪構成要件之行為，自無
    解於正犯之構成；又被告戊○○雖再以伊與被告丁○○無詐
    欺犯意聯絡云云置辯，然查以，本案被告丁○○於本院審理
    中，就諸如各該會次合會金之使用去向、證人繳付會款之情
    節（例如有關於證人乙○○交付之會款方式係以支票或現金
    ），均未能為清楚之陳述，參酌上開證人證述之本案合會開
    標、計算與收取會款、均由被告戊○○處理等情，以及證人
    乙○○交付之卷附支票均由被告戊○○代為背書，而被告丁○○自承在場惟未能解釋何以由戊○○代其背書之情，再依
    據本院前依被告戊○○答辯內容詢問伊於各會次間有無詢問
    丁○○其前會次尚未交付會員之合會金之去向之提問，被告
    戊○○係陳稱以伊有詢問丁○○而經其告知係用以投資等情
    ，自堪認被告戊○○就本案合會各會次之會款之收取、合會
    金之流向等合會事務，知悉甚詳，且伊與丁○○係夫妻關係
    ，而其二人房屋等財產係登記在伊名下，顯難認伊辯稱對被
    告丁○○冒標之犯行全然不知悉、亦未與其有冒標之犯意聯
    絡之辯詞為可採。
  (四)按以，於88年4 月21日修正並於89年5 月5 日施行前之民法
    （下稱修正前民法，施行後稱現行民法），因無修正後民法
    第二編第十九節之一之合會規定，故合會除有特別約定外，
    均僅係會首與各會員間成立契約關係，不論何人得標，會首
    對於已領取會款之會員即一般所謂死會會員，均得請求給付
    該次應繳會款即死會會款，是以會首冒標，其詐標之對象應
    僅限於尚未得標之會員即一般所稱活會會員（最高法院76年
    台上字字第4989號刑事判決要旨參照）；亦即，就已得標之
    死會會員而言，於其得標後之各該會次，無論係由何名合會
    會員得標及其標金若干，死會會員依其義務，本須繳納各該
    會次會款（如係外標制，並須另繳納會息），是於會首施用
    詐術冒名標得標之情形，就會首佯稱由某名會員得標而向會
    員收取會款時，就該會次屬死會會員所交付之該會次會款，
    因屬履行其會員之義務，就該等死會會員自無因該冒標之詐
    術而陷於錯誤致交付死會會款之情事，僅對該會次活會會員
    構成詐欺犯行。上開依修正前民法之合會法律關係下之會首
    冒標之詐騙對象之見解，雖現行民法第709 條之1 第1 項就
    合會定義為「稱合會者，謂由會首邀集二人以上為會員，互
    約交付會款及標取合會金之契約。其僅由會首與會員為約定
    者，亦成立合會。」，並於同法第709 條之7 第3 項本文有
    「會首依前項規定收取會款，在未交付得標會員前，對其喪
    失、毀損，應負責任。」之規定，而使合會分為多線性合會
    法律關係（現行民法第709 條之1 第1 項前段）、單線性合
    會法律關係（現行民法第709 條之1 第項後段），並均使會
    首就活會及死會會員各會次所繳付會款，負有擔保之責任；
    惟在單線性合會法律關係下，就會首冒標詐領合會金案型，
    除依具體事證可認會首向死會會員收取會款時，有向死會會
    員告知以該會次係由何名活會會員得標，致使死會會員因而
    明確認知其交付之會款係委交會首轉交予該名得標會員者，
    始能認死會會員因對於委交會首轉交會款之對象有所認識而
    陷於錯誤，死會會員因此為詐欺犯行之對象外，尚難認對死
    會會員構成詐欺犯行，是在此範圍內，仍同於上開修正前民
    法之合會法律關係下之會首冒標之詐騙對象之見解。
  (五)查以，本案合會之成立經過，依證人即會員乙○○、丙○○
    、甲○○於審理中之證言，渠等與其他會員非熟識，且係由
    被告二人向渠等分別詢問是否要參與本案合會等語，是本案
    合會顯屬現行民法第709 條之1 第項後段之單線性合會法律
    關係，而依卷內事證，尚無從認定死會會員有因被告二人佯
    稱得標會員而受騙之情事，是本案被告二人詐騙之對象，僅
    附表所示之七名會員共九會份活會，應堪認定。復查以，本
    案被告二人係倒會九會份活會，而依民事法律關係，以一會
    份合會金760,000 元計算，被告二人固因倒會而積欠活會會
    員合會金共6,840,000 元，然就刑事詐欺犯行部分，因詐欺
    對象僅限於活會會員，依上開說明，就本案被告詐欺所得之
    金額，自僅如附表各會次各欄所示，起訴書以每活會會份之
    合會金計算詐欺所得，容係有違誤，附此敘明（就該筆金額
    所指之活會會員部分，爰為不另為無罪之諭知，詳如理由欄
    五所示）。
  (六)綜上，本案事證明確，被告二人犯行均堪認定，均應予依法
    論科。
三、按「行為後法律有變更者，適用行為時之法律。但行為後之
    法律有利於行為人者，適用最有利於行為人法律。」、「本
    法總則於其他法律有刑罰或保安處分之規定者，亦適用之。
    但其他法律有特別規定者，不在此限。」，94年2 月2 日修
    正公布並於95年7 月1 日施行之刑法第2 條第1 項定有明文
    （下稱修正後刑法；修正前刑法下稱修正前刑法），查被告
    為上開犯行後，修正後刑法已經施行，依上開規定，本案自
    應為新舊刑法之比較適用。茲依修正後刑法第2 條第1 項、
    第11條規定，並參酌最高法院九十五年度第八次、第二十一
    次刑事庭會議決議之新舊刑法適用原則，就上開各項足以影
    響本案行為可罰性範圍及其法律效果之相關新舊法律修正，
    比較本案新舊法律適用如下：
  (一)修正後刑法第339 條第1 項之法定罰金刑部分，由原定貨幣
    單位銀元1,000 元以下罰金（依罰金罰鍰提高標準條例第1
    條前段，提高十倍，即銀元10,000元後，再依現行法規所定
    貨幣單位折算新臺幣條第2 條規定，以一銀元折算新臺幣三
    元，折算為新臺幣30,000元以下罰金），經依修正後刑法施
    行法第1 條之1 第1 項、第2 項但書規定，修正其貨幣單位
    為新臺幣，並就所定數額提高為三十倍，亦即修正為新臺幣
    30,000元以下罰金；而法定罰金刑最低度部分，由修正前刑
    法第33條第5 款規定為銀元1 元（依現行法規所定貨幣單位
    折算新臺幣條第2 條規定折算為新臺幣三元）以上，修正後
    刑法第33條第5 款則修正為新臺幣1,000 元以上，以百元計
    算；比較行為時法與裁判時法，關於罰金刑最高度部分，行
    為時法與裁判時法輕重相同，行為時法並無不利於被告情形
    ，而就罰金刑最低度部分，行為時法較有利於被告；自應適
    用修正前刑法處罰。
  (二)修正後刑法第28條雖將修正前之「實施」修正為「實行」。
    其中「實施」一語，涵蓋陰謀、預備、著手及實行之概念在
    內，其範圍較廣；而「實行」則著重於直接從事構成犯罪事
    實之行為，其範圍較狹，二者之意義及範圍固有不同，惟依
    本條修正理由，該修正係為釐清「陰謀共同正犯」、「預備
    共同正犯」是否屬實行正犯，復依立法理由所示之「共同實
    行」犯罪行為，無論依「實質客觀說」或「行為（犯罪）支
    配理論」均無礙於「陰謀共同正犯」、「預備共同正犯」處
    罰之要旨。是本案被告二人推由丁○○擔任會首後，於該合
    會第會至第會會次，以事實欄二所示之詐術，向各該會
    次之活會會員詐得會款，其二人既均向活會會員告以相同之
    不實得標訊息，自屬共同實施詐術之行為，依修正前、後刑
    法第28條規定，均構成共同正犯，適用行為時即修正前刑法
    第28條規定論擬，並無不利於被告。
  (三)修正前刑法第56條之連續犯規定，業經修正後刑法刪除，於
    新法施行後，被告之數犯罪行為，應予分論併罰。此刪除雖
    非犯罪構成要件之變更，但顯已影響行為人刑罰之法律效果
    ，自屬法律有變更。本案被告二人就事實欄二所示之於該合
    會第會至第會會次向附表所示之活會會員多次施以詐術
    ，依修正前刑法規定，係論以一罪，而依修正後刑法規定，
    係論以數罪，比較新舊法結果，仍應適用較有利於被告之行
    為時法律即修正前刑法第56條規定，論以連續犯。
  (四)綜上，本案經全部罪刑為比較結果，除新舊法處罰之輕重相
    同，無比較適用問題，而應依一般法律適用原則，適用裁判
    時法之事項外，以修正前刑法最有利於被告，自應適用修正
    前之刑法規定，對被告論罪科刑。
四、被告丁○○、戊○○共同自本案合會第會至第會會次，
    以事實欄二所示之詐術，向各該會次之活會會員詐得會款，
    核其二人所為，均係犯修正前刑法第339 條第1 項之詐欺取
    財罪。被告二人就上開詐欺犯行，有犯意聯絡及行為分擔，
    為共同正犯。被告二人於本案合會第會至第會會次間，
    於各該會次多次詐騙附表所示之活會會員，其對該等活會會
    員之多次詐欺犯行，時間緊接，方法相同，觸犯構成要件相
    同之罪名，顯係基於概括犯意反覆為之，為連續犯，依修正
    前刑法第56條規定，論以一罪，並加重其刑。又檢察官起訴
    書雖未記載被告二人以本案犯行另詐騙案外人吳鑫淼、何淵
    洲、廖彩微、林太太（即第會至第會該部分之事實），
    惟該部分之犯行，除與檢察官起訴並已經本院認定有罪之事
    實，有連續犯之裁判上一罪關係，而可由本院併為審理外，
    另經檢察官於準備程序中請求擴張該部分之犯罪事實，是該
    部分自得由本院併予裁判，附此敘明。爰審酌被告二人既願
    出名擔任會首邀集合會，本應負善良管理人之注意義務，依
    民法規定，於各該會次誠實開標，並將各會次各會員依約交
    付之會款，交付該會次得標會員，詎二人竟為自己私利，以
    冒標方式，詐得會款供二人使用，致使活會員受有鉅額之損
    失，而於犯後亦未積極賠償告訴人所受損害，猶以其二人遭
    告訴人訴追而辯稱其二人亦為受害人，顯毫無悔意，茲斟酌
    其犯罪之手段、造成之損害、犯後之態度及已賠償之金額等
    一切情狀，量處如主文所示之刑，以示懲儆。又被告二人本
    案之犯罪時間係在96年4 月24日以前，所犯罪名與宣告刑，
    均合於中華民國九十六年罪犯減刑條例之減刑條件，且無同
    條例規定不得減刑事由，依同條例第7 條、第2 條第1 項第
    3 款規定，應減其刑二分之一，爰依上開規定，於主文均減
    其宣告刑。
五、不另為無罪諭知部分：起訴書以被告二人以如本判決所示之
    方式，認被告二人係「…詐得4 期會款共計304 萬元（每期
    會款以76萬元計算）。…。」等情，惟依上開理由欄二、(四)
    、(五)所示，被告二人對起訴書所載四期會次之活會會員，並
    無構成詐欺犯行，是就此部分本應為無罪之諭知，惟公訴意
    旨認此部分與上開有罪部分有實質上一罪之關係，爰不另為
    無罪之諭知，附此敘明。
據上論斷，應依刑事訴訟法第299 條第1 項前段、，修正後刑法
第2 條第1 項前段，修正前刑法第56條、第339 條第1 項，罰金
罰鍰提高標準條例第1 條，中華民國九十六年罪犯減刑條例第2
條第1 項第3 款、第7 條，判決如主文。
本案經檢察官黃佳權到庭執行職務。
中    華    民    國    98    年    1     月    23    日
                  刑事第一庭  審判長法  官  王復生
                                    法  官  朱敏賢
                                    法  官  陳世旻
┌──────────────────────────────────────────────┐
│附表：                                                                                      │
├──┬────┬─────┬──────────────┬─────────────────┤
│編號│會  次  │ 冒標日期 │      被詐騙活會會員        │     詐得各會次活會會款總額       │
│    │        │（年月日）├────┬────┬────┼─────┬─────┬─────┤
│    │        │          │會員編號│姓名    │參加會份│ 標  金   │ 活會會款 │ 總  額   │
├──┼────┼─────┼────┼────┼────┼─────┼─────┼─────┤
│ 一 │第會  │94.11.05  │4.      │吳鑫淼  │一會    │2,100 元  │17,900 元 │161,100 元│
│    │        │          ├────┼────┼────┤          │          │          │
│    │        │          │21.     │甲○○  │一會    │          │          │          │
│    │        │          ├────┼────┼────┤          │          │          │
│    │        │          │23.     │丙○○  │一會    │          │          │          │
│    │        │          ├────┼────┼────┤          │          │          │
│    │        │          │25.26.  │何淵洲  │二會    │          │          │          │
│    │        │          ├────┼────┼────┤          │          │          │
│    │        │          │29.     │林太太  │一會    │          │          │          │
│    │        │          ├────┼────┼────┤          │          │          │
│    │        │          │32.33.  │乙○○  │二會    │          │          │          │
│    │        │          ├────┼────┼────┤          │          │          │
│    │        │          │36.     │廖彩微  │一會    │          │          │          │
│    │        │          ├────┴────┴────┤          │          │          │
│    │        │          │上開七人九會份              │          │          │          │
├──┼────┼─────┼──────────────┼─────┼─────┼─────┤
│ 二 │第會  │94.12.05  │上開七人九會份              │2,000 元  │18,000 元 │162,000 元│
├──┼────┼─────┼──────────────┼─────┼─────┼─────┤
│ 三 │第會  │95.01.05  │上開七人九會份              │2,000 元  │18,000 元 │162,000 元│
├──┼────┼─────┼──────────────┼─────┼─────┼─────┤
│ 四 │第會  │95.02.05  │上開七人九會份              │2,000 元  │18,000 元 │162,000 元│
├──┼────┼─────┼──────────────┼─────┼─────┼─────┤
│ 五 │第會  │95.03.05  │上開七人九會份              │2,100 元  │17,900 元 │161,100 元│
├──┼────┼─────┼──────────────┼─────┼─────┼─────┤
│ 六 │第會  │95.04.05  │上開七人九會份              │2,100 元  │17,900 元 │161,100 元│
├──┼────┼─────┼──────────────┼─────┼─────┼─────┤
│ 七 │第會  │95.05.05  │上開七人九會份              │2,000 元  │18,000 元 │162,000 元│
├──┼────┼─────┼──────────────┼─────┼─────┼─────┤
│ 八 │第會  │95.06.05  │被告於本會次宣告倒會，並將收│倒會      │          │          │
│    │        │          │取之死會會款，均分予上開七人│          │          │          │
├──┼────┼─────┼──────────────┼─────┼─────┼─────┤
│ 九 │第會  │95.07.05  │被告將收取之死會匯款，均分予│倒會      │          │          │
│    │        │          │上開七人                    │          │          │          │
├──┼────┴─────┴──────────────┴─────┴─────┴─────┤
│備註│被告冒標會次、被詐騙活會會員、各會次標金、詐騙活會會款總額之認定與計算式              │
│    ├─┬─────────────────────────────────────────┤
│    │一│本案會單內除會員外之其他記載                                                      │
│    │  ├─────────────────────────────────────────┤
│    │  │會首：丁○○  底標2,000 元整                                                      │
│    │  │互助會金額兩萬元整，民國92年4 月5 日起至95年7 月5 日止。總會人數40人，於每月5 日8 │
│    │  │點準時在板橋市○○路77巷3 弄1 號5 樓開標，會款3 日內繳清。請會友支持，謝謝合作愉快│
│    │  │！                                                                                │
│    ├─┼─────────────────────────────────────────┤
│    │二│本案認定被告二人冒標之會次（第會至第會，共九會次）、詐騙之活會會員            │
│    │  ├─────────────────────────────────────────┤
│    │  │(一)依被告二人坦承、告訴人三人陳述之於95年6 月5 日經丁○○通知上開七名活會會員到場，│
│    │  │  告知倒會，因該七人共九會份，故可確認被告二人共冒標九會次（參見本院97年12月16日準│
│    │  │  備程序不爭執之事項）。                                                          │
│    │  │(二)吳鑫淼、何淵洲、廖彩微、林太太四人，係被告於本院97年12月16日準備程序陳述之95年6 │
│    │  │  月5 日當日在場之其他四名活會會員。                                              │
│    │  │(三)本案僅有告訴人三人（四會次）提出告訴，可確認自第會次至第會次均未能得標，至於│
│    │  │  被告二人冒標之吳鑫淼、何淵洲、廖彩微、林太太之該五會次，因查無該四人之正確年籍資│
│    │  │  料（告訴人不知悉、被告亦不為提出），而無法確認被告二人係於第會次前之何五會次冒│
│    │  │  標，爰依最有利被告二人之認定（詐得活會會員僅上開七人），認定被告二人之冒標行為係│
│    │  │  自第會至第會。                                                              │
│    ├─┼─────────────────────────────────────────┤
│    │三│本案被告二人於95年6 月5 日宣佈倒會前七次會期向告訴人等人佯稱之得標標金            │
│    │  ├─┬───────────────────────────────────────┤
│    │  │(一)│計算依據                                                                      │
│    │  │  ├───────────────────────────────────────┤
│    │  │  │依告訴人乙○○簽發予被告二人用以支付其自己（二會份）與其妻妹顏登華（一會份，以│
│    │  │  │於第十一次會次得標）共三會份之會款之板信商業銀行華江分行之支票之票面金額，依內標│
│    │  │  │制，減去顏登華死會後每期應繳之死會匯款後所得之各活會各會次應繳之活會會款，依此│
│    │  │  │計算各該會次被告二人向乙○○佯稱之標金。                                      │
│    │  ├─┼───────────────────────────────────────┤
│    │  │(二)│依乙○○簽發之支票所計算之各該會次標金、活會應付會款、被告二人詐得總活會金    │
│    │  │  ├───┬───────────────────────────────────┤
│    │  │  │第會│支      票：發票日94年11月08日、票號HM0000000 號、面額55,800元之支票。│
│    │  │  │      │標金計算式：20,000元－（55,800元－20,000元）÷2 ＝2,100 元。          │
│    │  │  │      │活會應付款：20,000元－2,100 元＝17,900 元。                           │
│    │  │  │      │詐得總金額：17,900 元×9 會次 ＝161,100 元。                          │
│    │  │  ├───┼───────────────────────────────────┤
│    │  │  │第會│支      票：發票日94年12月08日、票號HM0000000 號、面額56,000元之支票。│
│    │  │  │      │標金計算式：20,000元－（56,000元－20,000元）÷2 ＝2,000 元。          │
│    │  │  │      │活會應付款：20,000元－2,000 元＝18,000 元。                           │
│    │  │  │      │詐得總金額：18,000 元×9 會次 ＝162,000 元。                          │
│    │  │  ├───┼───────────────────────────────────┤
│    │  │  │第會│支      票：發票日95年01月08日、票號HM0000000 號、面額56,000元之支票。│
│    │  │  │      │標金計算式：20,000元－（56,000元－20,000元）÷2 ＝2,000 元。          │
│    │  │  │      │活會應付款：20,000元－2,000 元＝18,000 元。                           │
│    │  │  │      │詐得總金額：18,000 元×9 會次 ＝162,000 元。                          │
│    │  │  ├───┼───────────────────────────────────┤
│    │  │  │第會│支      票：發票日95年02月08日、票號HM0000000 號、面額56,000元之支票。│
│    │  │  │      │標金計算式：20,000元－（56,000元－20,000元）÷2 ＝2,000 元。          │
│    │  │  │      │活會應付款：20,000元－2,000 元＝18,000 元。                           │
│    │  │  │      │詐得總金額：18,000 元×9 會次 ＝162,000 元。                          │
│    │  │  ├───┼───────────────────────────────────┤
│    │  │  │第會│支      票：發票日95年03月08日、票號HM0000000 號、面額55,800元之支票。│
│    │  │  │      │標金計算式：20,000元－（55,800元－20,000元）÷2 ＝2,100 元。          │
│    │  │  │      │活會應付款：20,000元－2,100 元＝17,900 元。                           │
│    │  │  │      │詐得總金額：17,900 元×9 會次 ＝161,100 元。                          │
│    │  │  ├───┼───────────────────────────────────┤
│    │  │  │第會│支      票：發票日95年04月08日、票號HM0000000 號、面額55,800元之支票。│
│    │  │  │      │標金計算式：20,000元－（55,800元－20,000元）÷2 ＝2,100 元。          │
│    │  │  │      │活會應付款：20,000元－2,100 元＝17,900 元。                           │
│    │  │  │      │詐得總金額：17,900 元×9 會次 ＝161,100 元。                          │
│    │  │  ├───┼───────────────────────────────────┤
│    │  │  │第會│標金之認定：卷內無本會期之會款支票，參照被告於答辯狀陳述之以底標2,000 │
│    │  │  │      │            元為基準之辯詞，爰依底標2,000 元為計算。                  │
│    │  │  │      │活會應付款：20,000元－2,000 元＝18,000 元。                           │
│    │  │  │      │詐得總金額：18,000 元×9 會次 ＝162,000 元。                          │
└──┴─┴─┴───┴───────────────────────────────────┘
以上正本證明與原本無異
如不服本判決應於送達後10日內向本院提出上訴狀
                                    書記官  洪紹甄
中    華    民    國    98    年    1     月    23    日
附錄：本案論罪科刑法條全文：
中華民國刑法
第  339    條  （普通詐欺罪）
意圖為自己或第三人不法之所有，以詐術使人將本人或第三人之
物交付者，處五年以下有期徒刑、拘役或科或併科一千元以下罰
金。
以前項方法得財產上不法之利益或使第三人得之者，亦同。
前二項之未遂犯罰之。


司法院資訊處製作；財團法人民間司法改革基金會備份。
